臺灣臺中地方法院民事判決　九十一年度重訴字第九三號
　　原　　　告　乙○○
　　被　　　告　甲○○
右當事人間請求損害賠償事件，經本院刑事庭移送前來（九十年度交附民字第一四六號），
本院判決如左：
    主      文
被告應給付原告新臺幣捌佰柒拾肆萬捌仟柒佰玖拾陸元，及自民國九十年五月三十一日起至
清償日止，按週年利率百分之五計算之利息。
原告其餘之訴駁回。
訴訟費用由被告負擔五分之二，餘由原告負擔。
本判決原告勝訴部分，於原告以新臺幣貳佰萬元為被告供擔保後，得假執行。
原告其餘假執行之聲請駁回。
    事      實
甲、原告方面：
一、聲明：求為判決被告應給付原告新台幣（下同）二千五百二十二萬八千五百五十八元，
          及自起訴狀繕本送達被告之翌日起至清償日止，按週年利率百分之五計算之利息
          ；願供擔保請准宣告假執行。
二、陳述：
（一）被告於民國（下同）八十九年九月七日下午，駕駛車牌號碼ＲＪ─一九三三號自用小
      客車，由沿台中市○○路由台中縣太平市往台中市方向行駛，於同日下午十一時三十
      分左右途經台中市○○路與軍功路口，欲左轉太原路時，其應注意汽車行駛時，駕駛
      人應注意車前狀況，並隨時採取必要之安全措施及汽車行駛至交岔路口左轉彎時，應
      行至交岔路口中心處左轉，並不得占用來車道搶先左轉，且依當時狀況亦無不能注意
      之情事，竟疏未注意，於左轉太原路時，在未行駛至交岔路口中心即提前左轉彎，適
      原告駕駛車牌號碼ＫＺＥ─八二五號機車行經該路口，被告因煞車不及而撞及原告所
      駕駛之機車，致原告人車倒地，受有頸椎受傷合併脊髓損傷致四肢癱瘓之重傷害。
（二）按因故意或過失，不法侵害他人之權利者，負損害賠償責任；不法侵害他人之身體或
      健康者，對於被害人因此喪失或減少勞動能力，或增加生活上需要時，應負損害賠償
      責任；不法侵害他人之身體者，被害人雖非財產上之損害，亦得請求賠償相當之金額
      ；負損害賠償責任者，除法律另有規定或契約另有訂定外，應回復他方損害發生前之
      原狀，不能回復原狀或回復原狀顯有重大困難者，應以金錢賠償其損害，民法第一百
      八十四條第一項前段、第一百九十三條第一項、第一百九十五條第一項前段、第二百
      十三條第一項、第二百十五條分別定有明文，本件原告之傷害，係由於被告之過失行
      為所致，則原告依據前開法條規定，自得請求被告負損害賠償責任，茲分述如下：
    (一)物品毀損部分：
      本件原告所駕駛之機車，因車禍而毀損，其回復原狀之費用為一萬七千元，應由被告
      賠償。而原告所有之行動電話一支及手錶一只，亦因本件車禍而毀損，其回復原狀之
      費用為二萬元，亦應由被告賠償。上開二者合計為三萬七千元，應由被告賠償。
    (二)醫藥費部分：
      本件之醫藥費用之支出，其中中國醫藥學院附設醫院部分（期間自八十九年九月八日
      起至九十一年三月十二日止）共計支出一千六百元（被告代為支付之部分已扣除）、
      陽明醫院部分（期間自八十九年九月二十五日起至九十一年三月二十八日止）共計支
      出二千八百零二元、陽明中醫診所部分（期間自九十年四月二十五日起至九十年五月
      五日止）共計支出二百九十元，前開三者合計為四千六百九十二元，應由被告負責賠
      償。
    (三)增加生活上需要：
      原告本件車禍致頸椎受傷、四肢癱瘓。右手橈骨折及左眉毛縫合等傷害，其大小便失
      禁，日常生活皆需他人照料，原告自八十九年九月八日後增加許多生活之需要，而依
      內政部統計之八十八年台閩地區女性簡易生命表所載，原告尚有二十八年之餘命，則
      ：
    (1)增加看護墊之支出：原告因本件車禍需使用看護墊，每日需用一片、一包有八片、每
      包之價格為九十九元，則二十八年之期間，合計共需增加十二萬六千四百七十三元之
      費用。
    (2)增加紙尿布之支出：原告因車禍大小便失禁，增加需使用紙尿布，其每天需用四片、
      每包為九片、每包之費用為二百五十九元，則二十八年之期間，合計共需增加一百十
      七萬六千四百三十六元之費用。
    (3)增加濕巾之支出：原告因本件車禍大小便失禁，增加需要濕巾，其每月需用二包、每
      包費用為一百八十九元，則二十八年之期間，共需增加十二萬七千零八元。
    (4)電動輪椅、氣墊座之支出：原告因車禍而四肢癱瘓，有使用電動輪椅及氣墊座之必要
      ，其費用分別為六萬二千元、一萬二千元，合計為七萬四千元。
    (5)看護費用：原告四肢癱瘓，自需他人照料生活，看護費用以每日一千五百元計算，期
      間自八十九年九月二十四日起算，共計需二千四百五十萬八千元。
    (6)就醫交通費用：原告前住中國醫藥學院附設醫院（期間自八十九年九月八日起九十一
      年三月十二日止）、陽明醫院（期間自八十九年九月二十五日起至九十一年三月二十
      八日止）、豐安診所（期間自九十年一月三日起至九十一年四月七日止）、陽明中醫
      所（期間自九十年四月二十五日起至九十年五月五日止）、源春中醫診所（期間自九
      十年十月四日起至九十一年三月二十一日止）、百川醫院（期間自九十年二月十九日
      起至九十一年四月二十七日止）、天喜中醫診所（期間自九十年五月二十四日起至九
      十一年四月二十二日止）就醫，共計增加交通費支出九萬九千四百元，應由被告賠償
      之。
    (四)減少勞動能力之損害部分：
      原告因本件車禍所受之傷害，核屬勞工保險條例第五十三條規定第二級之殘廢等級，
      減少勞動能力程度達百分之百，其損害額依兩造不爭執之每月二萬五千元計算，原告
      尚可工作八年，請依霍夫曼扣除中間利息後計算之。
    (五)非財產上之損害賠償部分：
      本件原告受有頸椎受傷、四肢全部癱瘓，右手橈骨遠端骨折及左眉毛縫合等傷害，其
      大小便失禁，日常生活皆需由他人照料，身體及精神均受有莫大之痛苦，自得請求被
      告賠償精神慰撫金三百萬元。
（三）否認被告關於原告與有過失之抗辯，被告係正常行駛並無過失，至於原告因本件車禍
      業已取得強制汽車責任險之理賠一百四十二萬零三十五元無誤。
三、證據：提出中國醫藥學院附設醫院收據影本七紙、中國醫藥學院附設醫院醫療費用明細
          表影本二件、陽明醫院收據影本二件、陽明醫院門診醫療費用證明影本一件、豐
          安聯合診所收費明細表影本一件、中國醫藥學院附設醫院診斷證明書影本一件、
          統一發票（電動輪椅）影本一件、收據（看護費用）影本一件、公益彩券經銷證
          影本一件、中華民國紋眉發展協會會員證影本一件、彩券銷售存根影本二十二紙
          、行車執照（車牌號碼ＫＺＥ─八二五號）影本一件、統一發票（紙尿布、濕巾
          、看護墊）影本三件、保證書影本一件、證明書影本一件、照片（輪椅）一張、
          台灣銀行綜合存款存摺影本一份、陽明中醫診所收費明細表、統一發票（氣墊座
          ）影本一件、豐安診所說明影本一件、天喜中醫診所說明影本一件、陽明醫院診
          斷證明書影本一件、百川醫院診斷證明書影本一件、源春中醫診所門診醫療費用
          收據單影本二件為證，並聲請訊問證人洪建成。
乙、被告方面：
一、聲明：求為判決駁回原告之訴及其假執行之聲請。
二、陳述：
（一）對於本院九十年度交易字第二一六號刑事判決認定被告有因過失致原告受傷之事實，
      不爭執，但原告當時從太原路和軍功路口旁之水果店前斜穿路口往軍功路方向行進，
      沒有注意紅綠燈，亦與有過失。
（二）關於原告請求賠償之費用過高部分，被告亦不同意，但：
    (一)原告因本件車禍遭毀損之機車，其回復原狀之費用為一萬七千元、行動電話一支及手
      錶一只，其回復原狀之費用為二萬元，均無意見。
    (二)原告醫藥費用之支出，共計為四千六百九十二元，無爭執。
    (三)增加生活上需要部分：
    (1)對原告主張增加看護墊之支出十二萬六千四百七十三元、濕巾之支出十二萬七千零八
      元，無意見，對於原告主張其需使用紙尿布，其每天需用四片、每包為九片、每包之
      費用為二百五十九元部分，亦無爭執。
    (2)原告主張其因車禍而四肢癱瘓，有使用電動輪椅及氣墊座之必要，其費用分別為六萬
      二千元、一萬二千元，合計為七萬四千元，不予爭執。
    (3)關於看護費用部分，同意以每日一千五百元計算。
    (4)對於原告主張其就醫交通費用，共計為九萬九千四百元，不爭執。
    (四)原告主張之減少勞動能力之損害，同意以每月二萬五千元計算，
    (五)非財產上之損害賠償部分，原告之請求太高，被告不同意。
（三）原告已領取汽車強制責任險理賠一百四十二萬零三十五元，應予扣除之。
三、證據：提出明台產物保險股份有限公司汽車險理賠收據暨同意書影本一件、明台產物保
          險股份有限公司汽車險理賠計算書影本一件為證。
丙、本院依職權調取臺灣高等法院臺中分院九十年度交上易字第二四三七號過失傷害案件全
    卷（含本院九十年度交易字第二一六號卷、臺灣臺中地方法院檢察署九十年度偵字第九
    ０二號卷、八十九年度發查字第九八三號卷）及向中國醫藥學院附設醫院函查原告之病
    況是否有復原之可能、有無需照料之必要、可否再從事任何工作。
    理      由
一、原告主張被告於八十九年九月七日下午，駕駛車牌號碼ＲＪ─一九三三號自用小客車，
    由沿台中市○○路台中縣太平市往台中市方向行駛，於同日下午十一時三十分左右途經
    台中市○○路與軍功路口，欲左轉太原路時，其應注意汽車行駛時，駕駛人應注意車前
    狀況，並隨時採取必要之安全措施及汽車行駛至交岔路口左轉彎時，應行至交岔路口中
    心處左轉，並不得占用來車道搶先左轉，且依當時狀況亦無不能注意之情事，竟疏未注
    意，於左轉太原路時，在未行駛至交岔路口中心即提前左轉彎，適原告駕駛車牌號碼Ｋ
    ＺＥ─八二五號機車行經該路口，被告因煞車不及而撞及原告所駕駛之機車，致原告人
    車倒地，受有頸椎受傷合併脊髓損傷致四肢癱瘓之重傷害，原告因而受有二千五百二十
    二萬八千五百五十八元之損害，爰依侵權行為損害賠償之法律關係，訴請被告如數賠償
    等語；被告則以：對於本院九十年度交易字第二一六號刑事判決認定被告有因過失致原
    告受傷之事實，不爭執，但原告當時從太原路和軍功路口旁之水果店前斜穿路口往軍功
    路方向行進，沒有注意紅綠燈，亦與有過失，而關於原告請求賠償之費用過高部分，被
    告亦不同意，且原告已領取汽車強制責任險理賠一百四十二萬零三十五元，應予扣除之
    等語，資為抗辯。
二、經查：被告於八十九年九月七日下午，駕駛車牌號碼ＲＪ─一九三三號自用小客車，由
    沿台中市○○路由台中縣太平市往台中市方向行駛，於同日下午十一時三十分左右途經
    台中市○○路與軍功路口，欲左轉太原路時，應注意汽車行駛至交岔路口，欲左轉彎時
    ，應行至交岔路口中心處左轉，不得占用來車道搶先左轉，且依當時狀況天氣晴朗、夜
    晚有燈光照明、路面乾燥、無缺陷、無障礙物、視距良好等，並無不能注意之情形，竟
    疏未注意，於左轉太原路時，在未行駛至交岔路口中心即提前左轉彎，適原告駕駛車牌
    號碼ＫＺＥ─八二五號機車行經該路口，被告因煞車不及而撞及原告所駕駛之機車，致
    原告人車倒地，受有頸椎受傷合併脊髓損傷致四肢癱瘓之重傷害，被告因而涉犯刑事過
    失致重傷罪，並經本院判處有期徒刑五月，如易科罰金，以三百元折算一日，後檢察官
    不服上訴，復經臺灣高等法院臺中分院駁回上訴，而告確定等情，業據原告提出中國醫
    藥學院附設醫院診斷證明書影本一件為證，復經本院調取臺灣高等法院臺中分院九十年
    度交上易字第二四三七號過失傷害案件全卷（含本院九十年度交易字第二一六號卷、臺
    灣臺中地方法院檢察署九十年度偵字第九０二號卷），核對屬實，復為兩造所不爭執，
    自堪信為真實。
三、按汽車行駛至交岔路口，欲左轉彎時，應行至交岔路口中心處左轉，不得占用來車道搶
    先左轉，道路交通安全規則第一百零二條第一項第四款定有明文；本件被告駕車行經該
    肇事路口，自應注意該等規定，而依當時之情形，被告既無不能注意之情形，且其違反
    前開規定，在未行駛至交岔路口中心即提前左轉彎因而肇事，其有過失，已甚明顯，而
    原告因本件車禍受有如上所述之傷害而受有損害等情，復如前述，則被告之過失行為與
    原告之傷害之間，有因果關係，亦屬明確。
四、按因故意或過失，不法侵害他人之權利者，負損害賠償責任；汽車在使用中加損害於他
    人者，駕駛人應賠償因此所生之損害；民法第一百八十四條第一項前段、第一百九十一
    條之二前段分別定有明文。本件原告所受前開傷害係因被告之過失侵權行為所致，業如
    前述，則被告自應負賠償之責任。茲審酌原告所受之損害金額如左：
（一）物品毀損部分：
      本件原告所駕駛之車牌號碼ＫＺＥ─八二五號機車一輛、行動電話一支及手錶一只，
      均因本件車禍而毀損，該等物品回復原狀之費用為三萬七千元，為兩造所不爭執，則
      原告此部分之損害金額為三萬七千元，應屬無疑。
（二）醫藥費部分：
      本件之醫藥費用之支出，其中中國醫藥學院附設醫院部分（期間自八十九年九月八日
      起至九十一年三月十二日止）共計支出一千六百元（被告代為支付之部分已扣除）、
      陽明醫院部分（期間自八十九年九月二十五日起至九十一年三月二十八日止）共計支
      出二千八百零二元、陽明中醫診所部分（期間自九十年四月二十五日起至九十年五月
      五日止）共計支出二百九十元，前開三者合計為四千六百九十二元，為兩造所不爭執
      ，則原告此部分之損害金額為四千六百九十二元，應甚明確。
（三）增加生活上需要：
      按不法侵害他人之身體者，對於被害人因此增加生活上需要時，應負損害賠償責任，
      民法第一百九十三條第一項定有明文，原告此部分之支出，自得請求被告賠償之：
    (一)本件原告因車禍致頸椎受傷、四肢癱瘓等情，業如前述，而經本院函查中國醫藥學院
      附設醫院結果，其認為原告現四肢癱瘓、其大小便失禁，並無復原之可能，有必要請
      人照料其基本生活等語，亦有該院九十一年三月二十八日院歷字第九一０三０八六四
      號函一件在卷可稽，足見原告終身需人照料，應無疑問，則原告主張其有使用看護墊
      、紙尿布、濕巾、電動輪椅、氣墊座等物品之必要，應屬無疑，又其既需他人照料生
      活，則其有僱請他人看護之必要，亦屬明確，而原告因前開車禍所受之傷害，前往醫
      院就診時所花之交通費用，自亦屬因傷而增加生活上之需要。至於關於看護墊、紙尿
      布、濕巾之使用及看護費用之支出之期間，按原告係三十九年四月三日出生等情，有
      其年籍資料在卷可稽，在八十九年間時已年滿五十歲，依內政部統計之八十八年台閩
      地區女性簡易生命表所載，其平均餘命尚有三０．四一年，原告僅主張以二十八年計
      算，於法自無不合。
    (二)茲說明各項損害如下：
    (1)看護墊及濕巾之支出：
      原告主張其因本件車禍需使用看護墊、濕巾，需各增加十二萬六千四百七十三元及十
      二萬七千零八元之費用，合計為二十五萬三千四百八十一元之部分，為被告所不爭執
      ，自可採信。
    (2)紙尿布之支出：
      原告主張因車禍大小便失禁，增加需使用紙尿布，其每天需用四片、每包為九片、每
      包之費用為二百五十九元等情，為被告所不爭執，堪可採信，則原告每年需使用紙尿
      布一千四百六十片，折合一百六十二包又二片，需增加花費四萬二千零十六元（其計
      算式：(259X162)+(259/9X2)=42016 ，元以下四捨五入），二十八年之期間，依霍夫
      曼計算式，扣除中間利息（第一年不扣除）後，總計共需增加七十四萬八千零七十三
      元之支出（其計算式為： 42016X17.0000000=748073，元以下四捨五入），是故原告
      此部分之損害額即應為七十四萬八千零七十三元，其主張損害額為一百十七萬六千四
      百三十六元云云，在七十四萬八千零七十三元範圍內之主張，應屬有理，逾此部分之
      主張，並無理由，無可採信。
    (3)電動輪椅、氣墊座之支出：
      原告主張因車禍而四肢癱瘓，有使用電動輪椅及氣墊座之必要，其費用分別為六萬二
      千元、一萬二千元，合計為七萬四千元，為被告所不爭執，堪可採信。
    (4)看護費用之支出：
      原告四肢癱瘓，自需他人照料生活，有僱請他人看護照料之必要，業如前述，而其看
      護費用兩造復同意以每日一千五百元計算，則原告每年需花費之看護費用為五十四萬
      七千五百元（其計算式為： 1500X365=547500），期間二十八年，依霍夫曼計算式，
      扣除中間利息（第一年不扣除）後，共需增加看護費用九百七十四萬七千九百五十四
      元（其計算式為：547500X17.0000000=0000000 ，元以下四捨五入），則原告此部分
      之損害額即為九百七十四萬七千九百五十四元，原告逾此部分之主張，並無可採。
    (5)就醫交通費用：
      原告前住中國醫藥學院附設醫院（期間自八十九年九月八日起九十一年三月十二日止
      ）、陽明醫院（期間自八十九年九月二十五日起至九十一年三月二十八日止）、豐安
      診所（期間自九十年一月三日起至九十一年四月七日止）、陽明中醫所（期間自九十
      年四月二十五日起至九十年五月五日止）、源春中醫診所（期間自九十年十月四日起
      至九十一年三月二十一日止）、百川醫院（期間自九十年二月十九日起至九十一年四
      月二十七日止）、天喜中醫診所（期間自九十年五月二十四日起至九十一年四月二十
      二日止）就醫，共計增加交通費支出九萬九千四百元，為被告所不爭執，自可採信。
    (三)綜上，原告因本件傷害所增加生活上需要費用額，合計為一千零九十二萬二千九百零
      八元（其計算式：253481+748073+74000+0000000+99400=00000000）。
（四）減少勞動能力之損害部分：
    (一)按不法侵害他人之身體者,  對於被害人因此喪失勞動能力者，應負損害賠償責任，民
      法第一百九十三條第一項定有明文。
    (二)原告因本件車禍受有頸椎受傷合併脊髓損傷致四肢癱瘓之傷害等情，業如前述，而原
      告因受有之前開傷害，使其勞動能力全部喪失等情，復有中國醫藥學院附設醫院九十
      一年三月二十八日院歷字第九一０三０八六四號函一件在卷可稽，此被告對此復未爭
      執，足見原告主張其勞動能力全部喪失，應係實情；至於其期間，原告主張為八年，
      被告對此並未爭執，且本院參酌原告時年五十歲，其主張喪失勞動能力之期間八年，
      尚符一般實情，應可採信。至於其損害額，依兩造同意之每月二萬五千元計算，其每
      年之損害額為三十萬元，按霍夫曼計算式，扣除中間利息（第一年不扣除）後，其損
      害總額為二百零六萬二千三百零二元（其計算式：300000X6.0000000=0000000，元以
      下四捨五入）。
（五）非財產上之損害賠償部分：
    (一)按不法侵害他人之身體、健康、名譽或自由者，被害人雖非財產上之損害，亦得請求
      賠償相當之金額，民法第一百九十五條第一項定有明文。
    (二)本件原告受有頸椎受傷、四肢全部癱瘓，右手橈骨遠端骨折及左眉毛縫合等傷害，其
      大小便失禁，日常生活皆需由他人照料，身體及精神均受有莫大之痛苦，本院參酌原
      告現年五十餘歲，正當壯年之際，卻無法自由活動，需照料一生、原告原以販售彩券
      為生、現已成為無謀生能力之人等一切情狀，認原告之非財產上損害賠償請求，以一
      百五十萬元為適當，是原告之慰撫金之數額在此範圍內，為有理由，逾此部分之主張
      ，於法未合。
（六）綜上，原告因本件車禍所受之總損害數額為一千四百五十二萬六千九百零二元。
五、次按損害之發生或擴大，被害人與有過失者，法院得減輕賠償金額，或免除之，民法第
    二百一十七條第一項定有明文，而汽車行駛時，駕駛人應注意車前狀況，並隨時採取必
    要之安全措施，道路交通安全規則第九十四條第三項定有明文，本件原告駕駛車牌號碼
    ＫＺＥ─八二五號重型機車，係自太原路口北向路口旁欲斜向橫越太原路往軍功路行駛
    途中發生本件車禍等情，此參之原告於刑案警訊中陳稱：「我．．．騎至台中市○○路
    與太原路口，先停於路口欲購買水果，後往樹德路方向直行，於過太原路口時，遭甲○
    ○駕Ｒ九─一九三三號左轉太原路撞及」等語（見臺灣臺中地方法院檢察署九十年度偵
    字第九０二號卷第五頁背面）及同卷所附台中市○○○道路交通事故調查報告表一件甚
    明，按原告騎車斜向橫越太原路時，自應注意左右來車及車前狀況，其未注意車前狀況
    ，即貿然斜向橫越太原路，而致本件肇事，則原告就損害之發生亦與有過失，即甚明顯
    ，本件經刑事庭送請台灣省台中市區車輛行車事故鑑定委員會鑑定及台灣省車輛行車事
    故覆議委員會覆議結果，均採同一見解（即認原告有未注意車前狀況之過失，為肇事次
    因），益見原告確屬與有過失，是被告抗辯原告與有過失，即屬可採，原告否認其與有
    過失，即與事實不符，尚不足採信。本院審酌兩造前開兩造過失之情形及其等原因力之
    大小等一切情形，認原告之過失比例程度為十分之三，爰依民法第二百十七條第一項過
    失相抵之規定，按原告之過失比例，依法減輕被告賠償金額十分之三。是原告得請求賠
    償之損害額經減輕後即為一千零十六萬八千八百三十一元（元以下四捨五入）。末按原
    告業已領取汽車強制責任險之理賠一百四十二萬零三十五元，為兩造所不爭執，則依強
    制汽車責任保險法第三十條之規定，應予扣除，經扣除後原告得請求被告賠償之金額為
    八百七十四萬八千七百九十六元。
六、從而，原告依侵權行為損害賠償請求權之法律關係，訴請被告給付其八百七十四萬八千
    七百九十六元，及自起訴狀繕本送達被告之翌日（即九十年五月三十一日）起至清償日
    止，按週年利率百分之五計算之利息，為有理由，應予准許，逾此部分之請求，為無理
    由，應予駁回。
七、原告陳明願供擔保聲請宣告假執行，經核其勝訴部分合於法律規定，爰酌定相當之擔保
    金額，予以准許﹔至原告敗訴部份，其假執行之聲請，因訴經駁回，而失所附麗，應併
    予駁回。
八、兩造其餘攻擊及防禦方法，經審酌結果，均與本件判決之結果無影響，爰不以一一論述
    ，併予敘明。
九、據上論結，本件原告之訴為一部有理由、一部無理由，依民事訴訟法第七十九條但書、
    第三百九十條第二項，判決如主文。
中　　　華　　　民　　　國　　  九十一　　  年　　　六　　　月　　   四　　   日
~B臺灣臺中地方法院民事第四庭
~B    法　官　李國增
右為正本係照原本作成。
如不服本判決，應於判決送達後二十日內，向本院提出上訴狀。
中　　　華　　　民　　　國　　  九十一　　  年　　　六　　　月　　   四　　   日
~B法院書記官
